【裁判字號】    91,交聲,40
【裁判日期】    920108
【裁判案由】    違反道路交通管理處罰條例聲明異議
【裁判全文】
臺灣桃園地方法院刑事交通事件裁定                  九十一年度交聲字第四號
    原處分機關  交通部公路總局新竹區監理所桃園監理站
    受處分人即
    異  議  人  甲○○  男  二.
右列異議人因違反道路交通管理處罰條例案件，不服交通部公路局新竹區監理所桃園
監理站所為中華民國九十年十一月十三日桃監稽違車字第駕第五二－Ｄ九Ｂ○七○二
二六號處分，聲明異議，本院裁定如左：
        主      文
原處分關於甲○○無照駕駛部分撤銷。
甲○○汽車駕駛人，駕駛車輛未隨身攜帶駕駛執照，處罰鍰新台幣肆佰元。
其餘異議駁回。
        理      由
一、本件異議意旨略以：異議人所有遭查扣沒入之ＹＡＭＡＨＡ廠牌、車號ＪＹＡＲ
    Ｚ000000000000、引擎號碼Ｎ五○一Ｅ○一四三六四號之重型機器
    腳踏車，係受讓自盛其誠進口自日本東京練馬區豐玉南二丁目公司之合法成車，
    又道路交通管理處罰條例第十二條第一項第二款所稱「拼裝車輛」之禁駛及同條
    第二項沒入之規範，其立法目的無非為維護大眾之安全，然因拼裝車係私自拼湊
    ，非如市售各型量產車輛，有經研發設計機電、引擎、動力傳輸系統及車身結構
    等系統，再加以整合、測試等程序，確保將來量產上市之整車，其使用之安全性
    。異議人騎乘之重型機車，其原廠屬世界性廠牌，無論機電、引擎、動力與結構
    屬精心設計之合格車輛，不論在日本或世界各國都准許行駛公路已久，安全性絕
    無問題，是異議人之機車既為世界名牌各國使用有年之名車，自與拼裝車有別，
    應無該條例之適用等語。
二、按拼裝車輛，未經核准領用牌照行駛者，處汽車所有人一千二百元以上，二千四
    百元以下罰鍰，車輛並沒入之，民國九十年六月一日公布修正前之道路交通管理
    處罰條例第十二條第一項第二款、第二項定有明文。次按車輛新領牌照登記應繳
    驗車輛來歷憑證，道路交通安全規則第十七條已有明文規定，不論國內製造或國
    外進口之車輛，均應繳驗出廠證明（國內製造者，出廠證明已與貨物完稅（免）
    稅照合併為「車輛出廠與貨物完自稱未（免）稅照證」），且國外進口之車輛，
    並應繳驗車輛類專用之「海關進口與貨物完（免）稅證明書」（異於一般貨物或
    零組件進口用之進口報單），如無法提具前述等車輛來歷憑證，仍屬拼裝車輛，
    倘行駛道路應依「道路交通管理處罰條例」第十二條第一項第二款之規定處以罰
    鍰及依同條第二項之規定沒入車輛，此復據交通部以九十年五月二十四日交路九
    十字第０三五五五一號函示甚明。
三、受處分人即異議人甲○○於九十年十月二十四日零時十分許，駕駛未經核准領用
    牌照之上開重型機車，在桃園市○○○街時為警查獲，經警舉發其有「一、拼裝
    車輛，未領取號牌照行駛道路。二、無照駕駛（自稱未帶）」之行為，並填製桃
    園縣警察局桃警局交字第Ｄ九Ｂ○七○二二六號舉發違反道路交通管理事件通知
    單，惟異議人於應到案日期（九十年十一月八日）前到案陳述不服舉發，裁決機
    關認無理由而於九十年一月十三日裁決「拼裝車未領用牌證行駛」部分，處罰鍰
    新台幣四千八百元，並將車輛沒入；「無照駕駛（重機一般）如有駕照繳驗、按
    未帶駕照論處」部分，處罰鍰新台幣七千二百元，有前揭舉發違反道路交通管理
    事件通知單影本一件及裁決書一件附卷可稽，異議人就其於右揭時地駕駛上開未
    領牌照之重型機車及因未攜帶駕駛執照遭警舉發無照駕駛等事實俱無爭執，惟以
    前揭情詞為由提出異議，經查：
（一）異議人固提出讓渡書及關東運輸局出具之自動車檢查証返納證明書（讓渡證明
      書）影本各一紙為據，惟查該二讓渡證明書均非「出廠證明」，且我國當時尚
      未開放重型機車整輛進口供私人請領牌照使用，是該車自係機車代理商以機車
      零件進口組裝而成，而道路交通管理處罰條例第十二條第一項第二款所謂之拼
      裝車輛，係指未經原廠組裝完成並向監理機關申請牌照之車輛為足，縱由海關
      核准以機車零件進口組成之重型機車，未領牌照行駛，仍屬拼裝機車，亦有交
      通部（八四）交路字第○四二六九○號函可稽，是該機車顯非合法整輛進口之
      車輛，無從取得牌照，係屬「拼裝車輛」無疑。且國內機車代理商為規避上開
      政策，多將原廠零件進口後再重新組裝成重型機車，非但未經原廠專業組裝，
      復因不能取得整輛車出廠證明，致不能由國內監理機關檢驗發給牌照使用，其
      組裝技術影響機車性能，安全性堪慮，不僅對於拼裝車駕駛人本身安全造成威
      脅，更嚴重影響其他用路人及週遭人、車之行車安全；道路交通管理處罰條例
      第十二條第二款禁止拼裝車行駛，乃因拼裝車之安全性堪慮，與量產車型於正
      式出廠前已經研發階段，不論機電、引擎、動力傳輪、車身結構等各系統，均
      經原廠設計，其系統整合亦經詳為計算、測試及調校，以確保使用之安全性者
      不同，是本件異議人所有之車輛應適用道路交通管理處罰條例第十二條第二款
      處罰，自無疑義。
（二）又道路交通管理處罰條例第十二條第二項對於拼裝車為沒入之規定，其目的在
      維護道路交通安全，以保障人民使用道路之權益及使用道路時生命、身體之保
      護，並配合我國進止重型機車進口之政策，其目的合理、正當，並不因政府為
      配合我國加入世界貿易組織開放汽缸排氣量一五○ＣＣ以上重型機車進口而有
      所差異；且因拼裝車本無法領取牌照，亦無法以吊扣、吊銷之處分為之，是沒
      入處分為別無其他侵害人民權益更小之行政處分，其合乎侵害最小原則，殆無
      庸疑，尚無違反行政程序法第七條規定之處，是本件異議人所有之拼裝車遭沒
      入處分，其合法性及合比例性應屬肯定。
（三）綜上所述，上開重型機器腳踏車係以零件進口後，再自行組裝，並非合法整輛
      進口之車輛，為拼裝車輛，受處分人未經核准領用牌照，在桃園市○○○街上
      騎乘，其違規行為明確，異議人上開所辯，均為卸責之詞，不足採信。從而，
      原處分機關此部分依道路交通管理處罰條例第十二條第一項第二款及第二項規
      定裁處罰鍰四千八百元並將車輛沒入，核無不合。是異議人此部分異議為無理
      由，應予駁回。
（四）末按汽車駕駛人未領有駕駛執照駕車者，處新臺幣六千元以上一萬二千元以下
      罰鍰，並當場禁止其駕駛及扣留其車輛牌照，道路交通管理處罰條例第二十一
      條第一項第一款固有明文，本件異議人確於九十年十月二十四日零時十分許，
      駕駛上開重型機車，因未攜帶駕駛執照遭警舉發無照駕駛一事，詳如前述，然
      查異議人於八十九年二月十八日已考領取得重型機車之駕駛執照，有效日期至
      九十五年二月十八日止，有駕駛執照影本一紙附卷可稽，是其上述違章應屬同
      條例第二十五條第第三款之「汽車駕駛人駕駛車輛未隨身攜帶駕駛執照者」之
      規範範疇，其罰則僅限於處新台幣三百元以上六百元以下罰鍰，因之，原處分
      機關就異議人無照駕駛部分處罰鍰新台幣七千二百元，於法既有不合，自應由
      本院依道路交通案件處理辦法第二十條規定將原處分關於此部分之裁處撤銷，
      並審酌異議人違規之情節，另為如主文所示之罰鍰。
據上論斷，應依道路交通案件處理辦法第十九條、第二十條，裁定如主文。
中      華      民      國    九十二    年      一      月      八      日
                                  臺灣桃園地方法院交通法庭
                                      法  官   丁俊成
右正本證明與原本無異。
如不服本裁定，應於裁定送達後五日內向本院提出抗告狀。
                                      書記官   簡慧瑛
中      華      民      國    九十二    年      一      月      十三    日


司法院資訊處製作；財團法人民間司法改革基金會備份。
